【裁判字號】    89,自,190
【裁判日期】    891011
【裁判案由】    詐欺
【裁判全文】
臺灣臺南地方法院刑事判決                          八十九年度自字第一九號
    自  訴  人  甲○○
    自訴代理人  吳永茂律師
    被      告  戊○○
                乙○○
    右  一  人
    選任辯護人  陳宏義
                許紅道
右列被告因詐欺案件，經自訴人提起自訴，本院判決如左：
    主    文
戊○○、乙○○二人均無罪。
    理    由
一、自訴意旨如附件自訴狀所載。
二、按犯罪事實應依證據認定之，無證據不得推定其犯罪事實；又不能證明被告犯罪
    ，應諭知無罪之判決，刑事訴訟法第一百五十四條、第三百零一條第一項分別定
    有明文。次按刑法第三百三十九條第一項詐欺罪之成立，以意圖為自己或第三人
    不法之所有，以詐術使人將本人或第三人之物交付為要件；而所謂以詐術使人交
    付，必須被詐欺人因其詐術而陷於錯誤，若其所用方法，不能認為詐術，亦不致
    使人陷於錯誤，即不構成該罪（最高法院民國四十六年度台上字第二六０號判例
    參照）。
三、再按告訴人之告訴，係以使被告受刑事訴追為目的，是其陳述是否與事實相符，
    仍應調查其他證據以資審認，此參最高法院五十二年台上字第一三００號判例自
    明。
四、訊據被告戊○○、乙○○二人（二人係夫妻）均矢口否認於民國八十八年三月間
    曾向自訴人甲○○借款新台幣（下同）壹拾伍萬元乙節，辯稱當時是向案外人丙○○借的，亦未曾向丙○○聲稱有互助會款可以在八十八年九月間收取，並無任
    何詐欺犯行等語。按自訴人亦不否認本件借款事件，均由丙○○出面，自訴人之
    所以同意辦理保單質押借款，亦係因丙○○之故；則本件被告戊○○、乙○○二
    人詐欺犯行是否成立，關鍵即在自訴人所指述之被告戊○○、乙○○二人曾向丙○○詐稱二人於八十八年九月間有互助會款可以收取並足以還款乙節，惟揆諸前
    揭三之說明，自訴人之指述，不得為被告犯罪之唯一證據，應再行調查其他證據
    。經查，證人丙○○於八十九年五月五日於本院證稱：「因他們（指被告夫妻二
    人）缺錢，來找我，後來他要跟另一人借，因抵押問題沒有借成，我就幫他去找
    甲○○（自訴人），甲○○要我擔保，我跟他們說，九月，他們有一個活會到期
    ，可以還錢，有活會的事，是他們夫妻告訴我的。後來三月三十日，我們帶著所
    有證件，跟陳（指自訴人之夫丁○○）一起去辦貸款，貸出二十二萬元，先拿七
    萬元給陳，叫胡（指被告乙○○）載陳回去，之後胡再到謝主任家，跟我拿十五
    萬元，戊○○不在場」等語，復於八十九年九月二十六日證稱「：：：乙○○一
    個人來，說丁財發在他家吵鬧，還是要借錢，我就答應去新光公司，幫他擔保要
    還錢。後來我去找甲○○，我跟他說，沒有擔保，也沒有票，但是我說我保證，
    如果他們還不出錢的話，我負責，甲○○就同意借錢，所以我們就約定三月三十
    日上午八點，由乙○○開車到甲○○在他先生丁○○，帶者保險單等相關證件，
    去借錢，到新光時，我跟丁○○下車，乙○○在外面等。借到錢後，丁○○先拿
    十五萬元給我，我叫乙○○先把丁○○載回家，我在半路下車，我叫乙○○再回
    來湯山新村找我拿錢，他到時，我給他十五萬元」、「甲○○答應借錢之後，我
    在我住的地方，與被告商量要如何還錢，乙○○說他九月份要標會，我因為曾經
    幫他邀會沒邀成，所以我認為他應該有會，我跟乙○○談還錢的事，是在甲○○
    答應借錢之後，一個禮拜左右，在我家談的，那時乙○○還未拿到錢，後來乙○○，都不出來處理。我有跟乙○○講，叫他出面，說甲○○的部分，我會處理」
    等語；觀證人丙○○二次證言，雖不完全一致，惟丙○○既證稱「：：後來我去
    找甲○○，我跟他說，沒有擔保，也沒有票，但是我說我保證，如果他們還不出
    錢的話，我負責，甲○○就同意借錢：：：」等語，已可推定丙○○於向自訴人
    借錢之時，顯係以其個人信用向自訴人借款。再觀丙○○於本院追問「何時談到
    會錢的事情？」（見本院八十九年九月二十六日審筆錄）時答稱「：：：甲○○
    答應借錢之後，我在我住的地方，與被告商量要如何還錢：：：」等語，則被告
    夫妻二人果於丙○○向自訴人借錢之前即已告知丙○○可以用九月的互助會款來
    還錢，丙○○何必於自訴人同意借款之後，再與被告乙○○商量如何還錢事宜？
    再查，丙○○於事後之八十八年十二月三十一日以存證信函向被告二人索款之時
    ，係稱「：：：向友人甲○○借出保險金新台幣壹拾伍萬元，交由台端償還：：
    ：」等語，而於八十九年元月十日以催告書催討本件債務之時，亦稱「：：：故
    允以相助先向蔡經理保證，而後如期向甲○○借款，交由乙○○償還持票人：：
    ：」等語（均參卷附存證信函及催告書影本），丙○○均表示係伊向自訴人借款
    相助被告夫妻二人，且均未提及互助會款之事，自可推知丙○○向自訴人借款之
    時，縱曾告知是被告夫妻二人所需，亦應是丙○○自認仗義所為，並無證據證明
    被告二人曾以八十八年九月間有互助會款可收取云云詐欺丙○○代為借款。綜上
    所述，本件並無證據證明被告夫妻二人曾向自訴人借款，亦無證據證明被告二人
    以八十八年九月間有互助會款可收取云云詐欺丙○○代為向自訴人借款，自不能
    推定被告二人曾向自訴人施行詐術致自訴人陷於錯誤而交付金錢，亦不能推定被
    告二人曾向丙○○施行詐術，致丙○○陷於錯誤而代向自訴人借款致自訴人交付
    金錢。此外復查無其他積極證據足資證明被告二人有何詐欺犯行，揆諸前揭二之
    說明，尚不能證明被告二人犯罪，應為被告戊○○、乙○○二人無罪之諭知。
五、據上論斷，應依刑事訴訟法第三百四十三條、第三百零一條第一項，判決如主文
中      華      民      國    八  十  九    年    十    月    十  一    日
                                    臺灣臺南地方法院刑事第一庭
                                        法  官  王  獻  楠
右正本證明與原本無異。
如不服本判決，應於判決送達後十日內，向本院提出上訴狀。
                                        書記官  陳  玉  果
中      華      民      國    八  十  九    年    十    月    十  一    日


司法院資訊處製作；財團法人民間司法改革基金會備份。
